【裁判字號】    98,重訴,338
【裁判日期】    981117
【裁判案由】    返還消費借貸款
【裁判全文】
臺灣板橋地方法院民事判決             98年度重訴字第338號
原      告  臺灣中小企業銀行股份有限公司
法定代理人  庚○○
訴訟代理人  甲○○
            丙○○
被      告  嘉笙企業有限公司
法定代理人  戊○○
訴訟代理人  乙○○
被      告  戊○○
            己○○
            丁○○
上列當事人間請求返還消費借貸款事件，本院於民國98年11月3
日言詞辯論終結，判決如下：
    主  文
被告嘉笙企業有限公司、戊○○、己○○、丁○○應連帶給付原
告新臺幣柒佰零貳萬伍仟元，及如附表編號一至十三所示之利息
暨違約金。
被告嘉笙企業有限公司、戊○○、己○○應連帶給付原告新臺幣
貳拾柒萬陸仟捌佰捌拾柒元，及如附表編號十四所示之利息暨手
續費。
訴訟費用由被告被告嘉笙企業有限公司、戊○○、己○○、丁○○連帶負擔百分之九十六，餘由被告嘉笙企業有限公司、戊○○
、己○○連帶負擔。
    事  實
一、被告經合法通知，被告嘉笙企業有限公司（下稱嘉笙公司）
    未於最後言詞辯論期日到場，被告戊○○、己○○、丁○○
    均未於言詞辯論期日到場，核無民事訴訟法第386 條各款所
    列情形，爰依原告聲請，由其一造辯論而為判決。
二、原告主張：被告嘉笙公司邀同被告戊○○、己○○、丁○○
    為連帶保證人，與原告簽訂週轉金貸款契約，額度為新臺幣
    （下同）1,000 萬元，約定逕由被告嘉笙公司出具借據申請
    循環動用。嗣被告嘉笙公司即依週轉金貸款契約分別借款63
    萬元、33萬元、32萬元、155 萬元、33萬元、41萬元、42萬
    元、52萬元、77萬元、50萬元、87萬元、36萬元、36萬元，
    到期日分別為民國97年10月30日及同年11月7 日、11月10日
    、11月14日、11月20日、11月30日、12月10日、12月5 日、
    12月15日、12月15日、12月15日、12月19日、12月20日。嗣
    均展延到期日至103 年9 月30日，借款利息均按年利率4%固
    定計息，另依週轉金貸款契約第5 條、第6 條、第13條之約
    定：「各筆借款到期或視為全部到期時，借款人與連帶保證
    人願立即清償，如有遲延願依約定之利率給付遲延利息。」
    、「凡逾期償還本金或利息時，按借款總餘額，自應償還日
    起，逾期6 個月以內部分照約定利率10% ，逾期超過6 個月
    部分照約定利率20% 加付違約金。」、「借款人及連帶保證
    人均願將另訂立之授信約定書視為本契約之一部分。」；被
    告嘉笙公司另邀同被告戊○○、己○○為連帶保證人，向原
    告申請商務信用卡，並經原告核發商務信用卡卡號0000-000
    0-0000-0000 、0000-0000-0000 -0000之商務信用卡，供被
    告戊○○、己○○持有使用。依商務信用卡約定條款第3 條
    約定，被告嘉笙公司就使用商務卡所生應付帳款及相關一切
    債務負清償責任，第14條約定被告嘉笙公司同意當期之應付
    帳款，應於每月當期繳款截止日前全數繳付原告，及依第15
    條約定於當期繳款截止日前繳納最低應繳金額，被告嘉笙公
    司就剩餘未付款項得延後付款，並依約定計付循環信用利息
    ，如未於約定期限繳納最低應繳金額或遲延繳納者，應自當
    期結帳日次日起至清償日止按約定利率計收利息，及其延滯
    第1 個月計收手續費100 元，第2 個月計收300 元，第3 個
    月（含）以上每月計收600 元。被告戊○○、己○○另簽立
    信用卡保證書暨約定條款，約定願就信用卡申請人即被告嘉
    笙公司於信用卡約定條款下所應支付之全部應付帳款、債務
    及對原告所負之一切損害賠償等負連帶清償責任。詎被告嘉
    笙公司繳至98年5 月19日即未依約還款，經原告催告置之不
    理，又其於98年8 月14日經票據交換所公告為拒絕往來戶，
    依授信約定書第15條約定，全部借款視為到期，爰依消費借
    貸及連帶保證之法律關係，提起本件訴訟等語。併為聲明：
    如主文所示。
三、被告嘉笙公司未於最後言詞辯論期日到場，被告戊○○、己○○、丁○○則均未於言詞辯論期日到場，惟據前開被告之
    答辯狀及被告嘉笙公司於先前言詞辯論期日到場所為陳述，
    則均以：被告嘉笙公司因經營企業，遭受金融海嘯衝擊，導
    致經營困難，是向政府提出紓困申請，並經訴外人第一商業
    銀行股份有限公司（下稱第一商銀）於97年12月22日函知「
    債務協商成立」，雙方協議成立後，被告均依約繳納款項，
    然而第一商銀卻違反紓困精神，突然假扣押被告之財產，造
    成辛苦爭取來之客戶群流失，因此無營業收入致無力繳納借
    貸款項，故被告之違約實係受第一商銀侵害所致，並非本意
    ，其後原告於第一商銀於98年7 月21日所召開之解除紓困會
    議中，亦表示同意解除對被告嘉笙公司之紓困方案，故原告
    係與第一商銀共同侵害被告嘉笙公司之權利，是共同侵權行
    為，應依民法第216 條負損害賠償責任，故除本金外之其餘
    請求，均應予以駁回等語置辯。併為答辯聲明：原告之訴駁
    回；如受不利之判決，願提供擔保請准宣告免為假執行。
四、經查，原告主張之上開事實，已據其提出與所述相符之授信
    契約書8 件、週轉金貸款契約書1 件、借據13紙、契據條款
    變更契約13紙、臺灣中小企業銀行股份有限公司（下稱臺灣
    中小企銀）放款電腦查詢明細12張、臺灣中小企銀商務卡申
    請書2 紙、臺灣中小企銀信用卡保證書暨約定條款2 紙、臺
    灣中小企銀白金商務卡約定條款1 件、臺灣中小企銀信用卡
    電腦資料1 紙、臺灣地區各金融業支票存款拒絕往來戶公告
    資料1 紙等件影本為證（見本院卷第4 頁至第61頁），被告
    雖均辯以：因第一商銀向法院聲請假扣押被告之財產，且原
    告係與第一商銀共同侵害被告之權利，致被告不能按期償還
    所負欠之款項，是原告應與第一商銀共同對被告負損害賠償
    責任云云，並提出第一商銀一松山字第00225 號函、臺灣士
    林地方法院98年度裁全字第1364號民事裁定、第一商銀一松
    山字第00143 號函及所檢附之會議紀錄等件影本為證（見本
    院卷第82頁至第84頁、第95頁至第97頁），惟查，被告所提
    出之上開第一商銀一松山字第00225 號函，僅係函知有關被
    告嘉笙公司申請債權債務協商，各債權銀行同意依第一次債
    權債務協商會議之決議，已達全體金融機構債權總額2 分之
    1 以上，協商成立而已（參見本院卷第82至83頁所載），嗣
    原告亦已依協商內容於98年2 月12日與被告另訂「契據條款
    變更契約」，雙方同意自同年月17日起，利率降為4%固定計
    息，惟其餘條款仍維持原契據之約定繼續有效（參見本院卷
    第14頁「契據條款變更契約」第2 、3 條所載），可見前述
    「債權債務協商成立」，其內容僅將原借款利率降低，並非
    免除被告對原告之利息、違約金給付義務甚明；況第一商銀
    向法院聲請對被告之財產為假扣押，係其依法對被告為權利
    之行使，被告如認該假扣押不當，自得循法律救濟途徑請求
    救濟，且與被告依約有給付原告本件借款之利息、違約金之
    債務無涉，故被告抗辯其因遭第一商銀向法院聲請假扣押其
    財產，致不能償還負欠原告之款項，原告與第一商銀係共同
    侵害被告嘉笙公司之權利云云，顯不足採。而被告對於尚積
    欠原告如附表所示本金，及被告嘉笙公司繳至98年5 月19日
    即未依約還款等節，並不爭執，自堪認本件原告之主張為真
    實。
五、從而，原告依據消費借貸及連帶保證之法律關係，請求被告
    嘉笙公司、戊○○、己○○、丁○○連帶給付7,025,000 元
    ，及如附表編號一至十三所示之利息、違約金；請求被告嘉
    笙公司、戊○○、己○○連帶給付276,887 元，及如附表編
    號十四所示之利息、手續費，即無不合，應予准許。
六、據上論結：本件原告之訴為有理由，依民事訴訟法第385 條
    第1 項前段、第85條第2 項，判決如主文。
中    華    民    國    98    年    11    月    17    日
                  民事第一庭    法  官  高文淵
以上正本係照原本作成
如對本判決上訴，須於判決送達後20日內向本院提出上訴狀
中    華    民    國    98    年    11    月    17    日
                                書記官  許慧貞


司法院資訊處製作；財團法人民間司法改革基金會備份。
